【裁判字號】    95,交聲,1571
【裁判日期】    951123
【裁判案由】    交管條例聲異
【裁判全文】
臺灣板橋地方法院刑事裁定            95年度交聲字第1571號
原處分機關  交通部公路總局臺北區監理所
異  議  人
即受處分人  甲○○
上列異議人即受處分人因違反道路交通管理處罰條例案件，對於
交通部公路總局台北區監理所中華民國95年9 月6 日以北監自裁
字裁40-CY0000000號所為之處分（原舉發案號：台北縣政府警察
局95年7 月24日北縣警交字第CY0000000 號），聲明異議，本院
裁定如下：
    主  文
異議駁回。
    理  由
一、原處分意旨略以：異議人即受處分人甲○○所有之車號8112
    -DJ 號自用小客車，於民國（下同）95年6 月18日14時36分
    許，在台二線39公里處，因「在顯有妨礙他車通行處所停車
    」之違規，經警拍照採證後以台北縣政府市察局北縣警交字
    第CY0000000 號舉發通知單逕行舉發，嗣異議人曾於95年8
    月7 日提出申訴，經原處分機關向舉發機關查處無誤，原處
    分機關據此乃依道路交通管理處罰條例第56條第1 項第5 款
    之規定以北監自裁字裁40-CY0000000號裁決書裁處異議人罰
    鍰新臺幣（下同）900 元。
二、異議意旨略以：（一）伊的自小客車是停在一整排近百部白
    線路邊停車的其中一部車，罰單卻只開前後加起共4 部車，
    其他車輛卻無舉發；（二）伊的自小客車停在一整排車的中
    間，且靠邊停放，並無『顯有妨礙他車通行』之情事，且仔
    細觀察現場行車狀況非常良好；（三）又現場只有畫白線且
    無任何禁止停車之標示，為此請求撤銷原處分。
三、按行政罰法業於94年2 月5 日制訂公布，並自95年2 月5 日
    起施行，該法第5 條規定：「行為後法律或自治條例有變更
    者，適用行政機關最初裁處時之法律或自治條例。但裁處前
    之法律或自治條例有利於受處罰者，適用最有利於受處罰者
    之規定。」。又道路交通管理處罰條例所定罰鍰、吊扣吊銷
    證照、記點之裁罰，係屬行政罰法中所稱行政罰之性質，是
    有上開行政罰法第5 條規定之適用。次汽車駕駛人停車時，
    在顯有妨礙他車通行處所停車者，處新臺幣600 元以上1200
    元以下罰鍰，道路交通管理處罰條例第56條第1 項第5 款定
    有明文。末按道路交通管理處罰條例雖於94年12月28日經總
    統公布修正，並自95年7 月1 日經行政院以院臺交字第0950
    087685號令發布施行，惟關於本案之適用法條部分並無修正
    ，是本件無新舊法比較之問題，合先敘明。
四、經查：
（一）本件異議人所有之車號8112-DJ 號自用小客車，於95年6
      月18日14時36分許，在台二線39公里處，因「在顯有妨礙
      他車通行處所停車」之違規，經警拍照採證後，並逕行舉
      發，嗣異議人不服提出申訴，並經原處分機關向舉發機關
      查處無誤後，原處分機關據此乃依道路交通管理處罰條例
      第56條第1 項第5 款之規定以北監自裁字裁40-CY0000000
      號裁決書裁處異議人罰鍰900 元，此有台北縣政府市察局
      北縣警交字第CY0000000 號舉發通知單、採證照片、臺北
      縣政府警察局金山分局95年8 月17日北縣警金交裁字第09
      50013300號函、裁決書影本（北監自裁字裁40-CY0000000
      號）各1 紙在卷可稽。
（二）異議人雖自承確有於上揭時、地停車之事實，惟辯稱：員
      警舉發時，只對其中4部車主開單，其他車卻無舉發，且
      舉發與事實不符，因為伊停車時係靠邊停放，並無『顯有
      妨礙他車通行』，且現場行車狀況非常良好，又該路段僅
      有畫白線又無任何禁止停車之標示云云。惟查，異議人確
      於前開時、地有上述之違規事實，業據異議人自承伊的車
      輛左輪超出白線一點點（見本院95年11月3 日訊問筆錄第
      1 頁），且經證人即本件執勤舉發之員警王學賢於本院審
      理中具結證述屬實，其證稱：當日該路段屬於假日，車流
      量很大，違規很嚴重，伊依法取締，異議人駕駛停車的位
      置在白線外面，且佔用慢車道，伊才依法舉發。異議人停
      車的位置顯有妨礙他車通行，因為已經佔用慢車道，且影
      響其他的人路權，該路段為二線車道，白線以外根本停不
      下車子，異議人佔用到慢車道影響到車子的通行，且假日
      的車流量很大等語明確（見本院95年11月3 日訊問筆錄第
      2 至3 頁），足證異議人所停放車輛位置，雖屬白線路段
      ，惟因車身超出白線部分，仍屬於停車在顯有妨害他車通
      行之處所停車，至為明確。復以，依卷附採證照片所示，
      異議人上開車輛停放位置確實係在白實線上，而線條以實
      線標繪於路面或緣石上，係用以管制交通，而其中白實線
      設於路側者，乃作為車輛停放線之依據，道路交通標誌標
      線號誌設置規則第149 條定有明文。而道路交通管理處罰
      條例有關停車之規範主要在於維護汽車使用人之停車秩序
      ，異議人將其所有車輛停放於上開違規地點劃有白實線上
      ，且異議人車輛之車身已超出白線約5 分之1 個車身，對
      於道路交通之順暢、其他用路人之權益、市容之觀瞻，均
      有所妨礙，要非異議人『主觀』上認定，其車輛僅超出白
      線一點點，即顯無妨礙其他人車通行。又異議人另辯稱當
      日約有百部車停放於該處，但僅有4 部車子被開罰單，尚
      有多部車輛未經舉發云云，惟按憲法之平等原則要求行政
      機關對於事物本質上相同的事件作相同的處理，乃形成行
      政自我拘束，且憲法上的平等原則係指合法權利義務的平
      等，並不包含違法行為均不予取締制裁的不法平等，是以
      平等原則並非賦予異議人有要求舉發警員對其交通違規行
      為不予舉發處罰的請求權，故異議人此部分所辯，亦無從
      解免其違規之責任。
五、綜上所述，本件異議人確有於前述時、地，在顯有妨礙他車
    通行處所停車之違規事證明確，其上開所辯，無非圖卸之詞
    ，不足採信。從而，原處分機關依據道路交通管理處罰條例
    第56條第1 項第5 款規定，裁處異議人罰鍰900 元，於法核
    無不合，其認事用法並無違誤，裁罰亦無不當，本件異議為
    無理由，應予駁回。
據上論斷，應依道路交通管理處罰條例第87條第2 項，道路交通
案件處理辦法第19條，裁定如主文。
中    華    民    國    95    年    11    月    23    日
                      交通法庭  法  官  吳幸娥
以上正本證明與原本無異
如不服本裁定應於送達後5日內向本院提出抗告狀
                                書記官  洪惠玲
中    華    民    國    95    年    11    月    23    日


司法院資訊處製作；財團法人民間司法改革基金會備份。
